【裁判字號】    89,易,1269
【裁判日期】    890712
【裁判案由】    違反公司法
【裁判全文】
臺灣桃園地方法院刑事判決                        八十九年度易字第一二六九號
    公  訴  人  臺灣桃園地方法院檢察署檢察官
    被      告  丙○○
    選任辯護人  乙○○
右列被告因違反公司法案件，經檢察官提起公訴（八十九年度偵字第五０一九號），
本院判決如左：
        主  文
丙○○公司負責人，違反公司不得經營登記範圍以外之業務之規定，處拘役肆拾日，
如易科罰金，以佰元折算壹日。
        事  實
一、丙○○係設於桃園縣大溪鎮○○里○○路７０巷１號「涼舒貿易有限公司」（下
    稱涼舒公司）之負責人，明知該公司登記所營事業為「一、竹木材、原木及木製
    品傢俱買賣業務及代理經銷。二、神桌、椅、傢俱、櫃廚買賣業務及代理經銷。
    三、木製手工藝品買賣業務及代理經銷。四、一般進口出口貿易業務。五、代理
    前各項國內外廠商產品之投標報價及經銷業務。」等業務，並未包括餐桌椅等木
    製品之加工業務，竟未向主管機關辦理變更營業項目之登記，竟自八十八年十二
    月一日起擅自在該公司設於桃園縣大溪鎮美華里１２鄰小角仔２１之４號之倉庫
    內，僱用工人為他人從事傢俱等木製品加工業務，經營登記範圍以外之業務。嗣
    於民國八十九年一月二十七日，為桃園縣府建設局工業課人員查獲。
二、案經經濟部函請台灣桃園地方法院檢察署檢察官偵查起訴。
        理  由
一、訊據被告丙○○固坦承以其父所經營位於桃園縣大溪鎮美華里１２鄰小角仔２１
    之４號之大溪藝林木業美華行，作為涼舒公司倉庫之用，惟矢口否認有何違反公
    司法所規定經營登記範圍以外業務之犯行，辯稱：被查獲地點係涼舒公司之倉庫
    ，且查獲時正在上止工作之工人，係大溪藝林木業美華行之工人，伊並未從餐桌
    椅等木製品加工行為云云；經查：（一）被告於其父丁○○所經營大溪藝林木業
    美華行設於桃園縣大溪鎮美華里１２鄰小角仔２１之４號之工廠內，從事傢俱等
    木製品之加工行為之事實，業據證人即前往查察之桃園縣府建設局工業課人員戊○○證稱：於八十九年一月二十七日到桃園縣大溪鎮美華里１２鄰小角仔２１之
    ４號之工廠去查察，現場有看到一個工人在噴漆，伊有問說現場是否為涼舒公司
    ，在場工人說是，且當時有問丙○○有無作加工生意，丙○○有承認，而從現場
    勘查，有看到丙○○所經營之涼舒公司在上址工廠內，有工人在噴漆，這是屬於
    加工行為，且勘查紀錄有請丙○○看過，丙○○看完後沒有表示意見，伊才請丙○○在勘查紀錄上簽名等語屬實（見偵卷第二十一頁反面、本院八十九年六月二
    日、八十九年六月十四日筆錄），並據另一證人即會同前往查察之桃園縣政府人
    員甲○○證述在卷（見八十九年六月十四日筆錄），復有經被告閱覽無異後，始
    簽名之桃園縣政府八十九年一月二十七日違章工廠聯合勘查紀錄表乙紙在卷足按
    ；又被告所經營之涼舒公司，其營業項目僅有：「一、竹木材、原木及木製品傢
    俱買賣業務及代理經銷。二、神桌、椅、傢俱、櫃廚買賣業務及代理經銷。三、
    木製手工藝品買賣業務及代理經銷。四、一般進口出口貿易業務。五、代理前各
    項國內外廠商產品之投標報價及經銷業務。」等業務，並未包括餐桌椅等木製品
    之加工業務，有涼舒公司變更登記事項卡在卷足按，而參以被查獲之現場有工人
    正在從事木製品噴漆之加工行為，亦為被告所坦認，足見確有工人在上址桃園縣
    大溪鎮美華里１２鄰小角仔２１之４號處，從事餐桌椅等木製品之加工行為無誤
    ，雖被告辯稱：查獲現場之工人係其父丁○○所經營之大溪藝林木業美華行工人
    云云，然查被告確係在上址僱請工人，從事餐桌椅等木製品加工業務，經營登記
    範圍以外業務之工廠，業據證人戊○○、甲○○證述在卷，已如前述；復酌以，
    查獲之現場僅有涼舒公司之貨車停放，而該處並存放有未經製造完成之木製半成
    品，有卷附之現場照片影本四幀足稽，且查獲之上址並無大溪藝林木業美華行之
    招牌，亦據證人戊○○證述在卷（見本院八十九年六月十四日筆錄），顯見被告
    所經營之涼舒公司，確係在上址從事餐桌椅等加工行為，再者，被告亦無法提供
    上開工人之姓名、年籍、住居所資料，以供本院查證，足見被告上開所辯顯係卸
    責之詞；雖證人即大溪藝林木業美華行之負責人（被告之父）丁○○雖證稱：查
    獲之現場桃園縣大溪鎮美華里１２鄰小角仔２１之４號之工廠，是伊製造傢俱之
    工廠，丙○○是向其借用工廠之小部分供作倉庫使用，如丙○○所購買之傢俱有
    瑕疵，是伊幫丙○○處理的云云（見本院八十九年六月二十八日筆錄），然被告
    卻供稱：其所進口之傢俱若有碰損是伊自行作處理，桃園縣大溪鎮美華里１２鄰
    小角仔２１之４號之係其所承租的云云（見偵卷第十六頁反面、第十七頁），足
    見證人丁○○之證詞與事實不符，且係迴護被告之詞，不足以作為有利於被告之
    認定。（二）又被告在上址工廠，從事木製品等加工業務，其工作態樣顯與被告
    所經營之涼舒公司登記營業項目截然不同，更非所稱主管機關所稱「一慣性作業
    之公司，基於事實之需要，得准經營與事業直接有關之業務」（經濟部五十五年
    五月二十八日商字第一二一九號，而被告所經營之涼舒公司，在上址查獲處從事
    木製品加工業務，亦據經濟部以八十九年三月二十八日經八九中字第八九三九九
    五二四函敘甚明，有卷附上開函文在卷足按；又被告將木製品加工處理，自足以
    增加產品在市場上之價值，當事屬營利性質，且被告在上址工廠從事木製品加工
    行為，已有一月有餘之久，自屬經常性無誤。（三）至被告所提出之桃園縣稅捐
    稽徵處大溪分處函，雖載明涼舒公司係以大溪藝林木業美華行位於桃園縣大溪鎮
    美華里１２鄰小角仔２１之４號之工廠作為倉庫之用，因未對外營業，免予辦理
    營業登記，然被告確有於上開場所從事木製品加工業務，已如前述，並非僅作倉
    庫之用，是此部分不足以作為有利於被告之認定。又被告所提出之大溪藝林木業
    美華行之桃園縣稅捐稽徵處營大溪分處之業業稅查定課征核定稅額繳款書，亦僅
    足以證明查獲之上址係大溪藝林木業美華行之營業處所，並經核徵營業稅，不足
    以證明被告未在上址，從事木製品之加工業務，是此部分不足以作為有利於被告
    之認定。又證人即被告之妻（涼舒公司之股東）己○○雖證稱：查獲之現場係其
    公公丁○○之工廠，伊幾乎並未去過上開工廠，且涼舒公司僅有伊一位員工云云
    ，然涼舒公司確有工人在上址查獲處，從事木製品之加工業務，已如前述，是證
    人己○○此部分之證詞，與事實不符且悖於常情，不足採信；至證人即涼舒公司
    之另一股東庚○○證稱：伊僅係出資股東，涼舒公司業務均係丙○○負責，查獲
    之現場伊並未去過等語，是證人庚○○並未與聞涼舒公司之業務經營，是其證詞
    亦不足以作為有利於被告之認定。縱上所述，被告顯已違反經營登記範圍以外之
    業務，其所辯顯係卸責之詞，委無足採。事證明確，被告犯行洵堪認定。
二、核被告所為，係違反公司法第十五條第一項之規定，應成立同條第三項之罪，自
    應依法論科。爰審酌被告之品行、犯罪之動機、目的、手段、所生危害及犯後態
    度等一切情狀，量處如主文所示之刑，並諭知易科罰金之折算標準，以示懲儆。
據上論斷，應依刑事訴訟法第二百九十九條第一項前段，公司法第十五條第三項、第
一項，刑法第十一條前段、第四十一條，罰金罰鍰提高標準條例第二條，判決如主文
。
本案經檢察官張尹敏到庭執行職務。
中      華      民      國      八十九     年    七    月       十二    日
                                臺灣桃園地方法院刑事第四庭
                                      法  官   邱滋杉
右正本證明與原本無異。
如不服本判決，應於判決送達後十日內向本院提出上訴狀( 應附繕本 )，上訴於
臺灣高等法院。
                                      書記官   許世賢
中        華        民        國   八十九   年   八   月    一    日
附論罪科刑依據之法條：
公司法第十五條
公司不得經營登記範圍以外之業務。
公司之資金，除因公司間業務交易行為有融通資金之必要者外，不得貸與股東或其他
個人。
公司負責人違反前二項規定時，各處一年以下有期徒刑、拘役或科或併科五萬元以下
罰金。並賠償公司因此所受之損害。


司法院資訊處製作；財團法人民間司法改革基金會備份。
